ACORDAO-COMPLETO-2500740

ACÓRDÃO 17145/2021 ATA 35/2021 - SEGUNDA CÂMARA

VISTOS, relatados e discutidos estes embargos de declaração opostos por Murilo Rosa, ex-presidente do Conselho Regional de Odontologia de Santa Catarina - CRO/SC, em face do Acórdão 8277/2021-TCU-Segunda Câmara.
ACORDAM os Ministros do Tribunal de Contas da União, reunidos em sessão da 2ª Câmara, ante as razões expostas pelo Relator e com fundamento nos arts. 32, inciso II, e 34 da Lei 8.443/1992, em:
9.1. conhecer dos embargos de declaração e, no mérito, rejeitá-los;
9.2. encaminhar cópia desta decisão ao embargante, com a informação de que o inteiro teor deste acórdão e do relatório e do voto que o fundamentam está disponível no endereço eletrônico www.tcu.gov.br/acordaos.

Embargos de declaração opostos por Murilo Rosa, ex-presidente do Conselho Regional de Odontologia de Santa Catarina  CRO/SC, em face do Acórdão 8277/2021  2ª Câmara.

Segunda Câmara

3. Embargante: Murilo Rosa (XXX.404.629-XX).

13.1. Ministros presentes: Bruno Dantas (Presidente), Augusto Nardes, Aroldo Cedraz, Raimundo Carreiro e Jorge Oliveira (Relator).
13.2. Ministro que não participou da votação: Bruno Dantas.
13.3. Ministros-Substitutos presentes: Marcos Bemquerer Costa e André Luís de Carvalho.

JORGE OLIVEIRA

Trata-se de embargos de declaração opostos por Murilo Rosa, ex-presidente do Conselho Regional de Odontologia de Santa Catarina - CRO/SC, em face do Acórdão 8277/2021-TCU-Segunda Câmara, proferido nos seguintes termos:
"VISTO, relatado e discutido este pedido de reexame interposto em face do Acórdão 9462/2020-TCU-Segunda Câmara.
ACORDAM os Ministros do Tribunal de Contas da União, reunidos em sessão da 2ª Câmara, ante os motivos expostos pelo Relator e com fundamento nos artigos 32, inciso I, e 33 da Lei 8.443/1992, em:
9.1. conhecer do pedido de reexame e, no mérito, negar-lhe provimento;
9.2. informar o recorrente acerca desta deliberação, destacando que a íntegra do relatório e do voto que o fundamentam podem ser consultados no endereço eletrônico www.tcu.gov.br/acordaos."
2.	Em síntese, o embargante alega as seguintes contradições:
	a) ausência de proporcionalidade entre o valor da multa que lhe fora aplicada por meio do Acórdão 9462/2020-TCU-Segunda Câmara e as supostas infrações que lhe foram atribuídas;
	b) a contratação analisada no âmbito destes autos foi realizada com base na Lei 8.666/1993, razão pela qual o Acórdão combatido não poderia considerar que houve preferência pela marca do produto adquirido, nem que o respectivo fornecedor não tinha exclusividade na sua comercialização.
	É o relatório.

Fernanda Haeming Carvalho Pereira (OAB/SC 15.307), representando Murilo Rosa

Não atuou

REPRESENTAÇÃO. INDÍCIOS DE IRREGULARIDADE. CONTRATAÇÃO POR DISPENSA DE LICITAÇÃO. CONHECIMENTO. REJEIÇÃO DAS RAZÕES DE JUSTIFICATIVA. PROCEDÊNCIA. MULTA. PEDIDO DE REEXAME. CONHECIMENTO. NÃO PROVIMENTO. EMBARGOS DE DECLARAÇÃO. CONHECIMENTO. REJEIÇÃO.

REPRESENTAÇÃO (REPR)

não atuou

Os presentes embargos de declaração foram opostos por Murilo Rosa, ex-presidente do Conselho Regional de Odontologia de Santa Catarina - CRO/SC, em face do Acórdão 8277/2021-TCU-Segunda Câmara, que negou provimento a pedido de reexame interpostos contra o Acórdão 9462/2020-TCU-Segunda Câmara.
2.	Originalmente, os autos tratam de representação sobre irregularidades em três contratações diretas para o fornecimento de licenças para uso de sistema de gestão, planejamento e controle de atividades de fiscalização e ética na gestão do CRO/SC.
3.	Ao analisar a representação, o Tribunal constatou a ausência de (i) atestado ou declaração de exclusividade do fornecedor; (i) parecer jurídico; (iii) publicação no Diário Oficial da União - DOU da ratificação da contratação direta e do extrato de contrato; (iv) justificativa de preços; e (v)  justificativa da escolha do fornecedor. Ademais, verificou-se rescisão contratual posteriormente à expiração da vigência de um dos contratos e a celebração de outro ajuste com vigência retroativa.
4.	Assim, por meio do Acórdão 9462/2020-TCU-Segunda Câmara, mantido pelo Acórdão 8277/2021-TCU-Segunda Câmara, ora embargado, o TCU sancionou o embargante com multa no valor de R$ 10.000,00, com fundamento no art. 58, inciso II, da Lei 8.443/1993.
5.	Nos presentes embargos, Murilo Rosa alega, em síntese, as seguintes contradições:
	a) ausência de proporcionalidade entre o valor da multa que lhe fora aplicada por meio do Acórdão 9462/2020-TCU-Segunda Câmara e as supostas infrações que lhe foram atribuídas;
	b) a contratação analisada no âmbito destes autos foi realizada com base na Lei 8.666/1993, razão pela qual o Acórdão combatido não poderia considerar que houve preferência pela marca do produto adquirido, nem que o respectivo fornecedor não tinha exclusividade na sua comercialização.
6. 	Da simples leitura dos argumentos apresentados pelo embargante, fica evidente sua nítida intenção de rediscutir o mérito do assunto já apreciado por este Colegiado quando da prolação do Acórdão 8277/2021-TCU-Segunda Câmara, o que é incabível por meio da espécie. Inclusive, os argumentos apresentados foram todos objetos de análise no âmbito da mencionada decisão. As alegadas contradições são, na verdade, divergências entre a posição do embargante e a do Tribunal acerca dos fatos apreciados no âmbito destes autos.
7.	No voto condutor da deliberação embargada assim destaquei:
"12. Nesse sentido, o erro cometido pelo recorrente é grosseiro, nos termos do art. 28 do Decreto-lei 4.657/1942, considerando ainda os termos do percuciente voto do Ministro Benjamin Zymler que conduziu o Acórdão 2391/2018-TCU-Plenário, que assim dispôs:
[...]
13. Dessa forma, configurada a infração à lei de licitações [descritas ao do relatório cujos fundamentos foram incorporados às minhas razões de decidir], bem como a culpabilidade do recorrente, é regular a sanção imposta por meio do acórdão recorrido prevista no art. 58, inciso II, da Lei 8.443/1992.
	14. Ademais, tratando-se de irregularidade que afeta diretamente princípios fundamentais da licitação, os da isonomia e competitividade, levando-se em conta, de outro lado, atenuantes como ausência de dano ao erário, de caracterização de má-fé e os montantes das contratações (R$ 100.000,00 por ano, aproximadamente) , considero adequada a dosimetria da referida sanção, que fixou o valor em cerca de 15% do limite máximo previsto no art. 268, inciso II, do Regimento Interno."
	Ante o exposto, VOTO pela adoção da minuta de acórdão que submeto a este Colegiado.
 
TCU, Sala das Sessões, em 5 de outubro de 2021.
JORGE OLIVEIRA 
Relator